【裁判字號】    99,破抗,10
【裁判日期】    990429
【裁判案由】    破產宣告
【裁判全文】
臺灣高等法院民事裁定                  99年度破抗字第10號
抗  告  人  乙○○
代  理  人  陳智義律師
            游開雄律師
抗告人因與亞歷山大股份有限公司間破產宣告事件，對於中華民
國99年2月8日臺灣臺北地方法院97年度破更一字第16號裁定提起
抗告，本院裁定如下：
    主  文
原裁定廢棄。
    理  由
一、本件抗告人聲請意旨略以：相對人從事競技及休閒體育場館
    業務，對外招收會員提供相關服務，伊為其會員，已預付費
    用，詎相對人於民國96年12月10日即公開宣布停業。又相對
    人之會員人數至少26萬人，財團法人中華民國消費者文教基
    金會提起團體訴訟求償金額新臺幣（下同）8億9862萬2584
    元，復積欠勞工保險局墊償基金4876萬9843元；而相對人所
    有不動產均已設定抵押登記，其目前所有資產中最具價值者
    ，乃其公司名稱、商標等無體財產權；相對人尚且表示將尋
    找承接者承接部分會館業務，惟就處分後之金額不願說明如
    何償還予債權人，並已將部份營業讓與亞健康（現為緹力士
    健康事業股份有限公司，下稱緹力士公司）經營相同業務。
    另相對人法定代理人甲○○等人涉嫌詐欺及背信刑事案件，
    恐有隱匿資產或就資產部分不予公平分配債權人之虞。是相
    對人債務顯高於其資產，有不能清償債務之情形，且非一時
    不能支付，實有進入破產程序，俾債權人公平受償之必要，
    爰依破產法第1條、第57條、第62條規定，聲請宣告相對人
    破產等語。原法院則以：相對人之財產，計有坐落於臺中市
    ○○區○○段221地號土地及其上建號4472、4473、4474、4
    475號建物所有權之不動產5筆，總價值約1868萬元，及車號
    7A-3877之汽車1輛、相對人之商標權拍定價金805萬元、緹
    力士公司對相對人已扣押及未扣款債務數額483萬3888元、
    相對人自承現供支應每月房租4萬元及員工車馬費12萬元之
    所餘現金暨各銀行零星存款等。惟因相對人積欠員工900餘
    人薪津而負有債務，經勞工保險局墊償相對人所欠之工資、
    勞退金及滯納金，尚計3839萬8957元之墊償基金未獲相對人
    清償，按諸積欠工資墊償基金提繳及墊償管理辦法第14條第
    1項規定，勞工對雇主私法上工資給付請求權即依法移轉於
    勞保局，勞保局得代位行使勞工原有勞基法第28條第1項之
    請求權，應屬優先受償之債權；另相對人亦積欠財政部臺北
    市國稅局營業稅等稅捐共1億4987萬8813元，依稅捐稽徵法
    第6條第1項、第49條前段、加值型及非加值型營業稅法第57
    條規定，同屬優先受償之債權。準此，相對人之優先債權額
    已高達1億8827萬7770元，其資產明顯不足清償所欠應優先
    清償之債權，其他一般普通債權人復無分配受償之可能，倘
    予宣告破產，勢須優先支付財團費用，而使破產財團之財產
    更為減少，徒使優先債權人即稅捐機關及勞保局之債權減少
    分配，況其他普通債權人本無受分配之可能，無異徒增破產
    程序及費用之浪費，而無法達成破產制度使多數債權人公平
    受償之目的，與破產制度之本旨不合，聲請宣告破產即無實
    益。因而駁回抗告人之聲請。
二、按破產之目的，係透過清理之程序，將可分配之破產財團之
    財產，平均分配於各債權人，使各債權人得以平均受償，而
    未受償部分之請求權則視為消滅，是以破產之聲請，應以多
    數債權人之存在為前提，如債權人僅有1人，既與第三人無
    涉，自無聲請破產之必要，此乃就破產程序所為目的性限縮
    解釋之當然結果。參照司法院25年院字第1505號解釋、最高
    法院65年台抗字第325號判例意旨可明。又最高法院98年6月
    30日第4次民事庭會議決議：「債務人之資產已不足清償稅
    捐等優先債權，他債權人更無受償之可能，倘予宣告破產，
    反而須優先支付破產財團之管理、分配所生之費用及破產管
    理人之報酬等財團費用，將使破產財團之財產更形減少，優
    先債權人即稅捐機關之債權減少分配或無從分配，其他債權
    人更無在破產程序受分配之可能，顯與破產制度之本旨不合
    」。是不能清償債務之債務人，倘有一優先債權人及他普通
    債權人，而其資產不足清償該優先債權人之債權時，他普通
    債權人更無受清償可能，宣告破產自無實益。故若債務人之
    財產足能構成破產財團，惟僅一優先債權人，破產財團財產
    不足清償該優先債權人，僅該優先債權人受分配，無從分配
    普通債權人，固無破產實益，至若同順位優先債權人有二人
    以上，依破產法第112條，仍應按其債權額之比例分配受清
    償，債務人亦可因而獲免責之利益（破產法第149條），尚
    難僅因普通債權人不能受分配，即認無破產實益。本件相對
    人之優先債權人除財政部臺北市國稅局尚包括勞工保險局，
    此有臺北市國稅局陳報之營業稅及營利事業所得稅等核定資
    料在卷可參（見原法院97年破字第87號卷(二)第111-116頁）
    ，勞工保險局亦陳報其取得最優先受償權（見原法院97年破
    字第7號卷68-69頁）。按雇主因歇業、清算或宣告破產，本
    於勞動契約所積欠之工資未滿6個月部分，有最優先受清償
    之權，勞動基準法第28條第1項固有明文。所謂「本於勞動
    契約所積欠之工資未滿6個月部分」，中央主管機關依同法
    第85條授權所訂定報請行政院核定之同法施行細則第15條規
    定：「本法第28條第1項所定最優先受清償權之工資，以雇
    主於歇業、清算或宣告破產前6個月內所積欠者為限」。是
    需在雇主歇業、清算或宣告破產前6個月所積欠之工資，方
    有優先受清償之權，否則，僅屬普通債權，無優先受償之效
    力。次按稅捐之徵收，優先於普通債權；土地增值稅、地價
    稅、房屋稅之徵收，優先於一切債權及抵押權；營業稅稅款
    、滯報金、怠報金、滯納金及利息等稅捐之徵收，優先於普
    通債權；在破產程序中先於他普通債權而受清償，此觀稅捐
    稽徵法第6條第1項、2項、第49條、加值型及非加值型營業
    稅法第57條規定至明。則勞工保險局之債權是否為與財政部
    臺北市國稅局同一順位之優先債權？有無應按債權比例受分
    配之同一順位之優先債權？與認定相對人有無破產實益所關
    至切，原法院未予究明，逕謂相對人財產不足清償優先債權
    ，遽認無宣告相對人破產實益，尚有可議。又抗告人主張相
    對人有24個以上之會館（見原法院破字第7號卷第15-19頁）
    ，相對人亦承認有16個會館（見原法院破更(一)字卷第67頁）
    ，除其中6個會館出售與亞健康公司（嗣更名為緹力士公司
    ）外，其餘會館價值如何，原法院未依職權調查，遽謂相對
    人資產不足清償其優先債權，亦有未洽。抗告論旨，指摘原
    裁定不當，求予廢棄，非無理由。而應否宣告破產及其破產
    程序之進行，宜由原法院調查及進行，爰廢棄原裁定，發回
    原法院更為適法之處理。
三、據上論結，本件抗告為有理由，爰裁定如主文。
中    華    民    國    99    年    4    月    29    日
                  民事第十庭
                        審判長法  官  黃豐澤
                              法  官  林麗玲
                              法  官  吳謀焰
正本係照原本作成。
本裁定除以適用法規顯有錯誤為理由外，不得再抗告。如提起再
抗告，應於收受後10日內委任律師為代理人向本院提出再抗告狀
。並繳納再抗告費新台幣１千元。
中    華    民    國    99    年    4     月    29    日
                              書記官  鄭淑昀

司法院資訊處製作；財團法人民間司法改革基金會備份。
